臺灣臺南地方法院刑事判決
110年度訴字第1311號
公  訴  人  臺灣臺南地方檢察署檢察官
被      告  賴政霖




上列被告因詐欺案件，經檢察官提起公訴（110年度偵緝字第988
號），被告於本院準備程序進行中，就被訴事實為有罪之陳述，
經法官告知簡式審判程序意旨，並聽取檢察官及被告之意見後，
合議庭裁定依簡式審判程序審理，並判決如下：
    主  文
賴政霖以網際網路對公眾散布而犯詐欺取財罪，處有期徒刑壹年
貳月，未扣案之犯罪所得新臺幣壹萬貳仟貳佰元沒收之，於全部
或一部不能沒收或不宜執行沒收時，追徵其價額；又犯侵占罪，
處有期徒刑肆月，如易科罰金，以新臺幣壹仟元折算壹日，未扣
案之犯罪所得iPhone 12 Pro Max手機壹支沒收之，於全部或一
部不能沒收或不宜執行沒收時，追徵其價額。
    事  實
一、賴政霖明知並無電腦可供販售，且明知信用卡上之卡號係表
    彰持卡人與發卡銀行間辨識身分之用，並作為發卡銀行允許
    持卡人以信用卡刷卡程序，向特約商號完成信用交易之憑藉
    ，非經持卡人同意，他人不得擅以持卡人之名義，利用信用
    卡資訊完成消費交易，竟意圖為自己不法所有，基於以網際
    網路對公眾散布而詐欺取財、行使偽造準私文書之犯意，先
    以臉書帳號「謝彥銘」之名義，於民國110年6月間某日，在
    高雄市前金區某處，以手機連接網際網路在臉書社團「全台
    最大二手電腦賣場/主機/螢幕/顯示卡/記憶體/主機板/機殼
    /硬碟/SSD/電源供應器/筆電/鍵盤滑鼠/喇叭一元競標」刊
    登販售電腦之不實訊息，適賴欣祺於同年月8日某時許，見
    上開不實貼文而與賴政霖聯繫後，賴政霖遂以支付訂金為由
    ，致賴欣祺陷於錯誤，而將其所有之玉山銀行信用卡翻拍傳
    予賴政霖，賴政霖取得上開信用卡卡號等資料後，竟於110
    年6月10日某時許，透過賴政霖所管理之蝦皮帳號「lai9101
    16」以上開信用卡購得售價新臺幣（下同）10,200元之iPho
    ne XS Max 手機1支。詎賴政霖竟食髓知味，以交付電腦及
    尾款為由，於110年6月12日上午11時許，駕駛車牌號碼000-
    0000號租賃小客車，至臺南市○○區○○○路000號「家樂福」外
    與賴欣祺見面，並承前開詐欺之犯意，向賴欣祺收取販售電
    腦尾款2,000元。另賴政霖見賴欣祺持用iPhone 12 Pro Max
    手機1支，竟基於侵占之犯意，藉故向賴欣祺借用上開手機
    後，隨即將上開手機據為己有而駕車離去。嗣因賴欣祺查覺
    有異報警處理，經警調閱監視器影像畫面而循線查悉上情。
二、案經賴欣祺訴由臺南市政府警察局永康分局報告臺灣臺南地
    方檢察署檢察官偵查起訴。
    理  由
壹、程序部分：
　　本案被告賴政霖所犯之罪，均係死刑、無期徒刑、最輕本刑
    為3年以上有期徒刑以外之罪，其於準備程序就前揭被訴事
    實為有罪之陳述，經受命法官告知簡式審判程序之旨，並聽
    取其與公訴人之意見後，本院合議庭裁定，依刑事訴訟法第
    273條之1規定，由受命法官獨任進行簡式審判程序，是本案
    之證據調查，依刑事訴訟法第273條之2規定，不受同法第15
    9條第1項、第161條之2、第161條之3、第163條之1及第164
    條至第170條規定之限制，合先敘明。
貳、實體部分：
一、認定犯罪事實所憑之證據及理由：
　　被告就上開犯罪事實，於本院準備程序及審理程序時均坦承
    不諱（本院卷第81頁、第88頁），核與告訴人賴欣祺於警詢
    及偵訊之證述情節相符（警卷第3頁至第10頁、偵緝卷第245
    頁至第248頁），且有玉山銀行消費證明書、告訴人玉山銀
    行信用卡背面影本、蝦皮訂單資料、車牌號碼000-0000號之
    車牌辨識紀錄表、車輛詳細資料報表、和雲行動服務股份有
    限公司汽車出租單、新加坡商蝦皮娛樂電商有限公司台灣分
    公司110年7月14日蝦皮電商字第0210714045S號函暨訂單及
    會員帳號資料、臺南市政府警察局永康分局鹽行派出所受（
    處）理案件證明單、受理各類案件紀錄表、被告持用門號00
    00000000號中華電信查詢資料及上網歷程紀錄、Google map
    查詢資料各1份（警卷第25頁、第27頁、第43頁至第44頁、
    第51頁、第63頁、第65頁、第73頁至第77頁、第79頁至第81
    頁、偵緝卷第275頁至第279頁），暨告訴人與「謝彥銘」之
    臉書對話紀錄擷圖翻拍照片46張、告訴人所提供之手機頁面
    擷圖翻拍照片6張、手機行監視器畫面擷圖翻拍照片5張、路
    口監視器畫面擷圖翻拍照片4張、臺南地檢署勘驗照片10張
    （警卷第11頁至第23頁、第39頁至第42頁、第47頁至第49頁
    、偵緝卷第175頁至第183頁）附卷可證。是以被告任意性之
    自白與事實相合，應可採信。綜上，本案事證明確，被告犯
    行洵堪認定，應依法論科。
二、論罪科刑：
　㈠按錄音、錄影或電磁紀錄，藉機器或電腦之處理所顯示之聲
    音、影像或符號，足以為表示其用意之證明者，以文書論，
    刑法第220條第2項定有明文。而所謂電磁紀錄，係指以電子
    、磁性或其他無法以人之知覺直接認識之方式所製成之紀錄
    ，而供電腦處理之用者而言。又以網路線上刷卡方式進行公
    益捐款，係以電腦設備上網輸入信用卡卡號、有效期限、授
    權碼等電磁紀錄，用以表徵填寫人有透過網路進行線上捐款
    及以信用卡支付捐贈款項之意思，是偽造不實之線上刷卡捐
    款電磁紀錄，用以表示係持卡人本人透過網路線上刷卡捐款
    之意，依刑法第220條第2項之規定，自應以文書論。是核被
    告所為，係犯刑法第216條、第210條、第220條第2項之行使
    偽造準私文書罪、同法第339條之4第1項第3款之以網際網路
    對公眾散布而犯詐欺取財罪、同法第法第335條第1項侵占罪
    。
　㈡按所謂接續犯，係指數個在同時同地或密切接近之時地，侵
    害同一法益之行為，因各舉動之獨立性極為薄弱，社會通念
    認為無法強行分開，乃將之包括視為一個行為之接續進行，
    給予單純一罪之刑法評價。查被告盜刷告訴人信用卡並向告
    訴人詐取2,000元之行為，係基於單一之詐欺犯意，侵害同
    一之財產法益，各行為之獨立性極為薄弱，依一般社會健全
    觀念，在時間差距上，難以強行分開，在刑法評價上，以視
    為數個舉動之接續施行，合為包括之一行為予以評價，合為
    包括之一行為予以評價而為接續犯，僅論以一罪。又被告偽
    造準私文書之低度行為，應為行使偽造準私文書之高度行為
    所吸收，不另論罪。被告係以一線上盜刷告訴人信用卡之行
    為，同時觸犯行使偽造準私文書罪、以網際網路對公眾散布
    而犯詐欺取財罪2罪名，為想像競合犯，應依刑法第55條規
    定，從一重之加重詐欺取財罪處斷。再者被告所犯上開加重
    詐欺取財罪、侵占罪間，犯意各別，行為互異，應予分論併
    罰。
　㈢爰審酌被告正值青年，不思以正當方式謀取所需，竟利用網
    際網路之公開性與身份隱匿性，對公眾及個人施以詐術，且
    使用線上盜刷信用卡之方式，而詐得財產上之不法利益，此
    種手段已影響網路世界之正常交易秩序，及人我間之互信基
    礎，且利用告訴人之信任，侵占非屬於己之財物，不宜輕縱
    ，況被告年紀尚輕，已有多次財產犯罪前科紀錄，有臺灣高
    等法院被告前案紀錄表可稽，足見其法紀觀念薄弱及其欲不
    勞而獲之心態，迄未不但未賠償告訴人之損失，又主動表示
    欲調解卻於調解時未到場，所為實屬不該；惟念及其坦承犯
    行之犯後態度，於審理時自陳目前以維修影印機等機械為業
    ，與父親、祖母同住，未婚無子，兼衡其犯罪之動機、手段
    、情節、智識程度等一切情狀，分別量處如主文所示之刑，
    並就得易科罰金部分諭知易科罰金之折算標準。
　㈣末按犯罪所得，屬於犯罪行為人者，沒收之：前二項之沒收
    ，於全部或一部不能沒收或不宜執行沒收時，追徵其價額，
    刑法第38條之1第1項前段、第3項分別定有明文。查被告就
    犯罪事實所示詐得之現金共12,200元，及侵占之iPhone 12 
    Pro Max手機1支，雖未扣案，仍應依刑法第38條之1第1項前
    段、第3項規定諭知沒收，如全部或一部不能沒收或不宜執
    行沒收時，追徵其價額。
據上論斷，應依刑事訴訟法第273條之1第1項、第299條第1項前
段，刑法第216條、第210條、第220條第2項、第335條第1項、第
339條之4第1項第3款、第55條前段、第41條第1項前段、第38條
之1第1項前段、第3項，刑法施行法第1條之1第1項，判決如主文
。
本案經檢察官謝旻霓提起公訴，檢察官蘇聖涵到庭執行職務。 
中　　華　　民　　國　　111 　年　　2　　月　 　16  　日
                  刑事第八庭  法  官  陳碧玉
以上正本證明與原本無異。
如不服本判決應於收受本判決後20日內向本院提出上訴書狀，並
應敘述具體理由。其未敘述上訴理由者，應於上訴期間屆滿後20
日內向本院補提理由書狀（均須按他造當事人之人數附繕本）「
切勿逕送上級法院」。 
 　　　　　　　　　　　　　　 書記官  詹淳涵　　　　　
中　　華　　民　　國　　111 　年　　2 　　月　　16　　日

附錄本案論罪科刑法條全文：
中華民國刑法第210條
偽造、變造私文書，足以生損害於公眾或他人者，處5 年以下有
期徒刑。
中華民國刑法第216條
行使第210條至第215條之文書者，依偽造、變造文書或登載不實
事項或使登載不實事項之規定處斷。
中華民國刑法第220條
在紙上或物品上之文字、符號、圖畫、照像，依習慣或特約，足
以為表示其用意之證明者，關於本章及本章以外各罪，以文書論
。
錄音、錄影或電磁紀錄，藉機器或電腦之處理所顯示之聲音、影
像或符號，足以為表示其用意之證明者，亦同。
中華民國刑法第335條
意圖為自己或第三人不法之所有，而侵占自己持有他人之物者，
處5年以下有期徒刑、拘役或科或併科3萬元以下罰金。
前項之未遂犯罰之。
中華民國刑法第339條之4
犯第339條詐欺罪而有下列情形之一者，處1年以上7年以下有期
徒刑，得併科1百萬元以下罰金：
一、冒用政府機關或公務員名義犯之。
二、三人以上共同犯之。
三、以廣播電視、電子通訊、網際網路或其他媒體等傳播工具，
    對公眾散布而犯之。
前項之未遂犯罰之。